【裁判字號】    98,消債清,48
【裁判日期】    981231
【裁判案由】    清算事件
【裁判全文】
臺灣臺南地方法院民事裁定            98年度消債清字第48號
聲  請  人  甲○○
即債 務 人
代  理  人  王朝揚  律師
上列當事人因消費者債務清理事件聲請清算，本院裁定如下：
    主  文
聲請駁回。
聲請費用新臺幣壹仟元由聲請人負擔。
    理  由
一、本件聲請人主張：聲請人於消費者債務清理條例施行前，曾
    依金融主管機關協調成立之中華民國銀行公會會員辦理消費
    者金融案件無擔保債務協商機制與金融機構成立協商，約定
    由聲請人自民國95年10月起，分80期，以週年利率2%計算利
    息，每月10日給付新臺幣（下同）1 萬8,550 元，按各債權
    銀行債權金額比例清償各項債務，至全部清償為止。茲因協
    商成立時，聲請人雖擔任米小吉企業有限公司（下稱米小吉
    公司）及天可汗超市企業有限公司（下稱天可汗超市）之負
    責人，惟米小吉公司每月盈餘約僅1 萬4,014 元，聲請人每
    月所得約僅5,000 元，天可汗超市則已停業；又聲請人目前
    雖任職於國立成功大學醫學院附設醫院，擔任院聘工程員，
    然每月薪資僅有1 萬9,425 元，扣除每月必要之生活費用約
    2 萬5,200 元以後，業已不足履行前開協商之約定；另米小
    吉公司及天可汗超市之資產負債表雖分別記載尚有價值189
    萬3,428 元及9 萬1,226 元之存貨，惟實際上並無上開存貨
    。茲因聲請人有不能清償債務之虞，爰依消費者債務清理條
    例之規定，為清算之聲請。
二、按本條例所稱消費者，指5 年內未從事營業活動或從事小規
    模營業活動之自然人。前項小規模營業指營業額平均每月新
    臺幣20萬元以下者。聲請依本條例所定程序清理其債務之債
    務人，以本條例第2 條所稱之消費者為限。消費者債務清理
    條例第2 條第1 項、第2 項、同條例施行細則第2 條第1 項
    分別定有明文。次按，債務人為公司或其他營利法人之負責
    人，無論是否受有薪資，均視為自己從事營業活動。其營業
    額依該公司或其他營利法人之營業額定之。本條例第2 條第
    1 項所定之5 年期間，自聲請更生或清算前一日回溯5 年計
    算之；第2 項所定之營業額，以5 年內之營業總額除以實際
    營業月數計算之。同條例施行細則第3 條第2 項及第4 條亦
    有明文。再按，聲請更生或清算不合程式或不備其他要件者
    ，法院應以裁定駁回之，但其情形可以補正者，法院應定期
    間先命補正，同條例第8 條亦有明文。
三、經查：
  (一)聲請人分別自93年5 月5 日及94年1 月26日起擔任米小吉公
    司及天可汗超市之負責人，有公司及分公司基本資料查詢各
    1 份在卷可按；又聲請人於98年10月28日依消費者債務清理
    條例之規定，向本院聲請清算，有消費者債務清理清算聲請
    狀上本院收狀戳足稽，揆之前揭規定，聲請人之營業額自應
    以米小吉公司及天可汗超市自聲請人聲請清算前1 日回溯5
    年，即自93年10月起至98年10月止之營業總額除以實際營業
    月數計算之。
  (二)米小吉公司自93年9 月起至97年2 月止，每2 月之營業額即
    銷售額依序為29萬2,822 元、64萬2,990 元、62萬7,828 元
    、100 萬1,066 元、80萬5,501 元、93萬0,956 元、61萬
    3,547 元、83萬7,709 元、97萬3,695 元、85萬5,932 元、
    87萬7,597 元、80萬0,742 元、59萬3,530 元、47萬9,097
    元、74萬5,518 元、62萬3,142 元、67萬1,106 元、45萬
    1,696 元、46萬5,131 元、24萬7,195 元、0 元，有財政部
    臺灣省南區國稅局新化稽徵所98年11月25日南區國稅新化三
    字第0980057934號函所附之申報書（按年度）查詢、米小吉
    公司之財政部南區國稅局營業事業所得稅結算申報書各1 份
    、98年12月8 日南區國稅新化一字第0980048360號函所附之
    米小吉超市之財政部南區國稅局營利事業所得稅結算申報書
    損益表各1 份在卷可按。又米小吉公司於97年1 月、2 月之
    營業額即銷售額為0 元，應無實際營業；再米小吉公司於97
    年3 月1 日停業，有公司及分公司基本資料查詢（明細）影
    本1 份在卷可按，米小吉公司自97年3 月起至98年10月止，
    應無營業，營業額均應為0 元。經以米小吉公司自93年10月
    起至98年10月止之營業總額，除以聲請人聲請清算5 年內米
    小吉公司之實際營業月數39月（未滿1 月者，以1 月計算，
    自93年10月起至98年10月止，共計61個月，經扣除無實際營
    業之97年1 月至98年10月，共計39月），其平均每月之營業
    額為34萬3,343 元【米小吉公司93年10月之營業額，以米小
    吉公司93年9 、10月之營業額折半計算，為14萬6,411 元，
    計算式：（146,411 ＋642,990 ＋627,828 元＋1,001,066
    ＋805,501 ＋930,956 ＋613,547 ＋837,709 ＋973,695 ＋
    855,932 ＋877,597 ＋800,742 ＋593,530 ＋479,097 ＋
    745,518 ＋623,142 ＋671,106 ＋451,696 ＋465,131 ＋
    247,195 ＋0 ＋0 ＋0 ）÷39＝343,343 ，小數點以下四捨
    五入】。
  (三)天可汗超市自94年1 月起至94年12月止，每2 月之營業額即
    銷售額依序為5 萬8,911 元、49萬6,734 元、16萬6,297 元
    、10萬3,007 元、0 元、0 元，於95年、96年之營業額即銷
    售額，均為0 元，有財政部臺灣省南區國稅局新化稽徵所98
    年11月25日南區國稅新化三字第0980057934號函所附之申報
    書（按年度）查詢、天可汗超市之財政部南區國稅局營業事
    業所得稅結算申報書各1 份、98年12月8 日南區國稅新化一
    字第0980048360號函所附之天可汗超市之財政部南區國稅局
    營利事業所得稅結算申報書損益表各1 份在卷可按。又天可
    汗超市於94年1 月26日設立，有公司及分公司基本資料查詢
    （明細）影本1 份附卷可考，天可汗超市自93年10月起至93
    年12月止，自無營業，營業額應為0 元；再天可汗超市於94
    年9 月至12月、95年、96年之營業額即銷營額均為0 元，應
    無實際營業；另天可汗超市於96年8 月31日即已停業，有公
    司及分公司基本資料查詢（明細）影本1 份附卷可參，故天
    可汗超市自97年1 月起至98年10月止，應無營業，營業額均
    應為0 元。經以天可汗超市自93年10月起至98年10月止之營
    業總額，除以聲請人聲請清算5 年內天可汗超市之實際營業
    月數32月（未滿1 月者，以1 月計算，自93年10月至98年10
    月，共計61個月，經扣除無實際營業之93年10月至93年12月
    、94年9 月至98年10月，共計8 月），其平均每月之營業額
    為10萬3,119 元【計算式：（0 ＋58,911＋496,734 ＋
    166,297 元＋103,007 ＋0 ）÷8 ＝103,119 ，小數點以下
    四捨五入）。
  (四)從而，聲請人於聲請前5 年內經營米小吉公司及天可汗超市
    ，其中米小吉公司平均每月之營業額為34萬3,343 元，天可
    汗超市平均每月營業額10萬3,119 元，總計聲請人平均每月
    之營業額為44萬6,462 元（計算式：343,343 ＋103,119 ＝
    446,462 ），已逾20萬元，顯然已非消費者債務清理條例第
    2 條第1 項所稱從事小規模營業活動之自然人。準此，聲請
    人應非消費者債務清理條例之消費者。
四、綜上所述，聲請人既非消費者債務清理條例所稱之消費者，
    其聲請清算，即不符合消費者債務清理條例第2 條第1 項所
    定要件，且上開欠缺又屬無從補正，揆之前揭說明，自應駁
    回其更生之聲請，爰裁定如主文。
中    華    民    國    98    年    12    月    31    日
                  民事第三庭  法  官   伍逸康
以上正本證明與原本無異。
如對本裁定抗告須於裁定送達後10日內向本院提出抗告狀，並繳
納抗告費新臺幣1,000元。
中    華    民    國    98    年    12    月    31    日
                              書記官  盧昱蓁


司法院資訊處製作；財團法人民間司法改革基金會備份。
